臺灣板橋地方法院交通事件裁定　　　 100年度交聲字第1593號
原處分機關　交通部公路總局臺北區監理所板橋監理站
異　議　人
即受處分人　胡雪玉
上列異議人即受處分人因違反道路交通管理處罰條例案件，對於
交通部公路總局臺北區監理所板橋監理站於民國100 年5 月17日
以板監裁字第裁41-C00000000號所為之裁決處分（原舉發案號：
新北巿政府警察局100 年4 月13日北警交字第C00000000 號），
聲明異議，本院裁定如下：
    主  文
原處分撤銷。
胡雪玉不罰。
    理  由
一、原處分意旨略以：車牌號碼DAD-087 號輕型機車於民國100
    年4 月13日下午1 時40分許，在新北巿板橋區○○路○ 段23
    7 號前，因有「於身心障礙專用停車位違規停車」之違規行
    為，為新北巿政府警察局交通警察大隊警員拍照採證後，逕
    對該機車所有人曲彥瑞製單舉發，嗣異議人即受處分人胡雪
    玉逕向上開舉發機關表示其為駕駛人，遂經原處分機關交通
    部公路總局臺北區監理所板橋監理站於100 年5 月17日以板
    監裁字第裁41-C00000000號裁決書，依道路交通管理處罰條
    例第56條第1 項第10款規定，裁處罰鍰新臺幣（下同）1,20
    0 元云云。
二、聲明異議意旨略以：伊於100 年4 月12日下午5 時30分許，
    在板橋新埔捷運站前，將機車停放於一般停車位內，因伊先
    前曾被人移動機車以致違規停放於身心障礙專用停車位而遭
    拖吊裁罰之經驗，故此次停車時特以手機拍照存證，該照片
    已有註明日期、時間及顯示係停放於一般停車位內，至為明
    確，為此，提出本件異議，爰請求撤銷原裁決處分等語。
三、按汽車駕駛人停車，於身心障礙專用停車位違規停車者，處
    600 以上1,200 元以下罰鍰，道路交通管理處罰條例第56條
    第1 項第10款固定有明文。惟按違反行政法上義務之行為非
    出於故意或過失者，不予處罰，此為行政罰法第7 條第1 項
    所明定。是現代國家基於「有責任始有處罰」之原則，對於
    違反行政法上義務之處罰，應以行為人主觀上有可非難性及
    可歸責性為前提，如行為人主觀上並非出於故意或過失情形
    ，應無可非難性及可歸責性；且現代民主法治國家對於行為
    人違反行政法上義務欲加以處罰時，應由國家負證明行為人
    有故意或過失之舉證責任，方為保障人權之進步立法。
四、經查：異議人所騎乘之車牌號碼DAD-087 號輕型機車固於10
    0 年4 月13日下午1 時40分許，在新北巿板橋區○○路○ 段
    237 號前，因有「於身心障礙專用停車位違規停車」之違規
    行為，為警逕行拍照採證並製單舉發，此有新北巿政府警察
    局100 年4 月13日北警交字第C00000000 號舉發違反道路交
    通管理事件通知單1 份、採證照片3 張及新北巿政府警察局
    海山分局100 年5 月6 日新北警海交裁字第1000019363號函
    1 件附卷可稽，異議人亦不否認有於前述時間將車牌號碼DA
    D-087 號輕型機車停放在上開路段之事實，再觀諸卷附之採
    證照片，乃顯示拍攝時間為100 年4 月12日下午1 時40分，
    且車牌號碼DAD-087 號輕型機車確停放在身心障礙專用停車
    位內無誤。然而，異議人辯稱：伊當時係將機車停放於一般
    停車位內，且有以手機拍照存證等語，並提出其自行拍攝之
    照片1 張為憑。觀諸異議人提出之該張照片，乃顯示拍攝時
    間為100 年4 月12日下午5 時35分，且車牌號碼DAD-087 號
    輕型機車係停放於緊臨身心障礙專用停車位旁之一般停車位
    內，再比對異議人提出之該張照片與警員拍攝之上開採證照
    片，二者均顯示人行道上所劃設身心障礙專用停車位之右側
    藍色格線處有一處紅色污漬，足見二者係在同一地點拍攝無
    訛。再者，異議人於100 年4 月12日下午5 時35分許，將車
    牌號碼DAD-087 號輕型機車停放在新北巿板橋區○○路○ 段
    237 號前時，既同時持手機拍攝其係將機車停放在一般停車
    位之照片，可見其當時已覓得可供停放機車之一般停車位，
    何須於拍攝上開照片後，再大費周章地將其已停放好之機車
    挪移至相臨之身心障礙專用停車位停放？顯與常情有悖。再
    參以原處分機關所指違規地點劃設之機車停車位不多，且該
    處所停放之機車甚為密集，此觀諸卷附之採證照片即明，足
    見該處機車之停車位難尋，而異議人所停放之機車為輕型機
    車，體積並非龐大，重量應非至鉅，一般人均可輕易牽移，
    自無法排除異議人原係將機車停放在一般停車位內，嗣遭他
    人挪移至相臨之身心障礙專用停車位內之可能，即無法單從
    警員到場取締時適見異議人所駕駛之機車係停放在身心障礙
    專用停車位內之事實，即推論其於停車之初即係將機車違規
    停放在身心障礙專用停車位內。是異議人辯稱：伊本將機車
    停放在一般停車位內等語，尚非不足採信。
五、綜上所述，本件尚不能排除異議人所駕駛之機車遭他人自一
    般停車位內搬移至身心障礙專用停車位內之合理懷疑，自無
    法單憑警員拍攝之採證照片，即遽認異議人有「於身心障礙
    專用停車位違規停車」之違規行為。復查無其他積極證據足
    認異議人有原處分意旨所指之違規事實，則原處分機關未予
    詳查，逕認定異議人有上開違規行為，並據以作為裁決處分
    ，自有未洽，異議人聲明異議指摘於此，為有理由，自應由
    本院將原處分撤銷，改諭知異議人不罰，以資適法。
據上論斷，應依道路交通事件處理辦法第19條前段，裁定如主文
。
中    華    民    國   100    年    5     月    31    日
                  交通法庭    法  官  王瑜玲
以上正本證明與原本無異
如不服本裁定應於送達後5日內向本院提出抗告狀
                              書記官  林君縈
中    華    民    國   100    年    5     月    31    日